【裁判字號】    90,上易,984
【裁判日期】    900731
【裁判案由】    違反台灣省菸酒專賣條例
【裁判全文】
臺灣高等法院臺南分院刑事判決           九十年度上易字第九八四號        Ｃ
      上  訴  人  臺灣臺南地方法院檢察署檢察官
      被      告  甲  ○  ○
右上訴人因違反臺灣省內菸酒專賣暫行條例案件，不服臺灣臺南地方法院九十年度易
字第五九一號中華民國九十年四月十一日第一審判決（聲請簡易判決處刑案號：臺灣
臺南地方法院檢察署八十九年度偵字第一三一四六號），提起上訴，本院判決如左：
      主      文
原判決撤銷。
甲○○違反酒類之製造，非專賣機關不得為之之規定，以手工製造酒類，處新臺幣伍
仟元，如易服勞役，以新臺幣玖佰元即銀元參佰元折算壹日。
扣案之私製米酒○．六公升裝貳拾瓶、貳拾公升裝壹桶、私製米酒半成品伍佰零壹公
升、酒精測試計參支及蒸餾器壹組均沒收。
      事      實
一、甲○○未經專賣機關許可，自民國八十九年十月十二日至同年十月二十一日止，
    在臺南縣新化鎮崙頂里崙子頂二二六號處所，以手工製造米酒酒類，於八十九年
    十月二十一日在上址為警查獲扣得私製米酒○．六公升裝二十瓶、二十公升裝一
    桶、私製米酒半成品五○一公升及甲○○所有供製造酒類所用之酒精測試計三支
    、蒸餾器一組。
二、案經臺灣省菸酒公賣局臺南分局移送臺灣臺南地方法院檢察署聲請以簡易判決處
    刑，由原審法院改適用通常程序審判。
      理      由
一、訊據被告甲○○對於右揭事實坦承不諱，並有扣案之私製米酒○．六公升裝二十
    瓶、二十公升裝一桶、私製米酒半成品五○一公升、酒精測試計三支、蒸餾器一
    組可資佐證，並有臺南縣警察局新化分局移案表影本、查獲違反臺灣省內菸酒專
    賣暫行條例案件扣押物品表影本各一份、現場照片九張附於偵查卷可稽，而米酒
    經送臺灣省菸酒公賣局酒類試驗所檢驗結果，酒精成分各為三○．八（±○．三
    ）、六七．五（±○．七），而甲醇含量均正常，亦有該所化驗報告書影本一份
    附於偵查卷可按，均屬含酒精成分未滿九十度之未變性米酒，則被告所釀製之米
    酒，即屬臺灣省內菸酒專賣暫行條例第三條第一項第二款所規定之酒類，被告之
    自白與事實相符，事證明確，被告犯行堪以認定。
二、按酒類之製造，非專賣機關不得為之，臺灣省內菸酒專賣暫行條例第六條定有明
    文。核被告所為，係犯臺灣省內菸酒專賣暫行條例第三十七條第一款之以手工製
    造酒類罪。查被告警訊時供稱：其製造米酒之方法，係用米加發粉放入桶內發酵
    ，再用蒸餾器濾清，然後用酒精測試計測試濃度後再分裝入瓶等語（見偵查卷第
    四頁），此核與現場所擺設之盛裝桶、瓦斯燒煮之蒸餾器等物（見前揭現場照片
    ）相符，而證人即現場查獲警員陳瑞麟亦於原審審理時證稱：「（查獲當時，現
    場有無機械動力設備？）沒有，只有以瓦斯燒煮蒸餾，本件應該是傳統方式的酒
    類製作方式。」等語（見原審卷第十七頁），由是觀之，被告釀製米酒之方式，
    係以傳統手工為之，而非以動力機械為之，則被告行為即與前揭條例第三十六條
    第一款之構成要件不符，公訴人認被告係犯同前條例第三十六條第一款之以動力
    機械製造酒類罪，即有未洽，惟與公訴人聲請簡易判決處刑之基本事實相同，而
    聲請簡易判決處刑與起訴同一效力，起訴法條應予變更。
三、原審以被告非以動力機械方式製造酒類，與同前條例第三十六條第一款之構成要
    件顯不相符，復查無其他積極證據足資證明被告有公訴人所指之犯行，以不能證
    明被告犯罪，諭知無罪之判決，固非無見，惟公訴人認被告未經專賣機關許可，
    以動力機械製造酒類起訴，被告實際上係未經專賣機關許可以手工製造酒類，與
    公訴人聲請簡易判決處刑之基本事實未經專賣機關許可製造酒類相同，原審未予
    變更起訴法條，予以論罪科刑，而諭知無罪之判決，即有未洽。公訴人上訴指摘
    被告製造米酒之方式，究係以手工抑或以動力機械製造而成，尚難徒憑被告一人
    之供述以及毫無製酒經驗警員之片面證述，即遽論斷之，理應傳喚有製酒經驗之
    公賣局人員或專家到場，檢視被告製酒所用之工具後再論斷，始符經驗及證據法
    則，原判決似嫌速斷，明顯謬誤云云，惟查公訴人於偵查中本應傳喚有製酒經驗
    之公賣局人員或專家到場，檢視被告製酒所用之工具認定被告製造米酒之方式，
    究係以手工抑或以動力機械製造後再聲請簡易判決處刑，其竟未傳喚認定率而聲
    請簡易判決處刑，原審就相關證據認定被告非以動力機械製造酒類，尚難認係速
    斷，公訴人之上訴，固難認有理由，惟原判決既有可議，應由本院將原判決撤銷
    改判。爰審酌被告犯罪之動機、目的、手段、生活狀況、品行及智識程度、犯罪
    所生之危害及犯罪後之態度等一切情狀，判處罰金五千元，並諭知易服勞役之折
    算標準。扣案之私製米酒○．六公升裝二十瓶、二十公升裝一桶及私製米酒半成
    品五百零一公升，應依臺灣省內菸酒專賣暫行條例第四十條第一款之規定宣告沒
    收；酒精測試計三支及蒸餾器一組，應依同條例第四十條第五款規定宣告沒收。
據上論結，應依刑事訴訟法第三百六十九條第一項前段、第三百六十四條、第三百條
、第二百九十九條第一項前段、臺灣省內菸酒專賣暫行條例第三十七條第一款、第四
十條第一款、第五款、第四十二條、刑法第十一條前段、第四十二條第二項、罰金罰
鍰提高標準條例第一條前段、第二條，判決如主文。
本案經檢察官李傳來到庭執行職務。
中    華    民    國      九十      年      七      月     三十一       日
                                  臺灣高等法院臺南分院刑事第二庭
                                      審判長法官  游    明    仁
                                            法官  蘇    重    信
                                            法官  陳    清    溪
右正本證明與原本無異。
不得上訴。
                                      法院書記官  嚴    巧    花
中    華    民    國      九十      年      八      月     一           日
附錄法條：
臺灣省內菸酒專賣暫行條例第三十七條第一款：
有左列各款行為之一者，處一年以下有期徒刑、拘役或科或併科五千元以下罰金：
一、違反第六條之規定，以手工製造菸類、酒類或變造專賣機關製造之菸類、酒類者
    。


司法院資訊處製作；財團法人民間司法改革基金會備份。
